【裁判字號】    95,交聲,334
【裁判日期】    950824
【裁判案由】    聲明異議
【裁判全文】
臺灣高雄地方法院交通事件裁定         95年度交聲字第334號
原處分機關  高雄市政府
異  議  人
即受處分人  甲○○
上列受處分人因違反道路交通管理處罰條例案件，對於高雄市政
府民國95年4 月27日所為之高市府交裁字第裁32-BC0000000號、
第裁32-BB0000000號裁決，聲明異議，本院裁定如下：
    主  文
原處分撤銷。
    理  由
一、異議意旨略以：異議人即受處分人甲○○，遭高雄市政府以
    異議人於民國94年11月4 日凌晨1 時13分許、同年月7 日下
    午6 時50分許，分別在高雄市○○路、開封街交岔路口及高
    雄市○○路、和平路交岔路口，駕駛車牌號碼8311-JQ 號自
    用小客車，有不遵守道路交通標線之指示及行經有燈光號誌
    管制之交岔路口闖紅燈之交通違規，因而開立裁決書，分別
    處罰異議人新臺幣（下同）1800元、5400元之罰鍰。異議人
    並不否認有該等交通違規情形，但異議人始終均未接獲相關
    之舉發違反道路交通管理事件通知單（以下簡稱舉發通知單
    ），致無法在期限內自動繳納罰款，爰依法提出異議等語。
二、按行為人有違反道路交通管理處罰條例之情形者，應填製舉
    發通知單，逕行舉發者，應按已查明之資料填註車牌號碼、
    車輛種類、車主姓名或地址，並於舉發通知單上方空白處加
    註逕行舉發之文字後，由舉發機關送達被通知人；又違反道
    路交通管理事件，行為人認為舉發之事實與違規情形相符者
    ，得於接獲舉發通知單後，親自或委託他人持該舉發通知單
    ，不經裁決向指定之處所，逕依裁罰基準執行並繳納罰鍰結
    案；違反道路交通管理事件行為人，未依規定自動繳納罰鍰
    ，或未依規定到案聽候裁決，處罰機關應於舉發通知單送達
    2 個月內依基準表逕行裁決之，違反道路交通管理事件統一
    裁罰基準及處理細則第11條第1 項第3 款、第48條第1 項、
    第44條第1 項分別定有明文。準此，逕行舉發案件，應由舉
    發機關依行政程序法之規定，將舉發通知單送達被通知人，
    經合法送達後，若被通知人未依規定自動繳納罰鍰，或未依
    規定到案聽候裁決，處罰機關方能逕予裁決，如未將舉發通
    知單合法送達被通知人而逕行裁決，即與前開規定不符，其
    裁決程序自有瑕疵。次按，送達應於受送達人之住居所、事
    務所或營業所為之；而於應送達處所不獲會晤應受送達人時
    ，得將文書付與有辨別事理能力之同居人、受僱人或應送達
    處所之接收郵件人員；又應受送達人或其同居人、受僱人、
    接收郵件人員無正當理由拒絕收領文書時，得將文書留置於
    應送達處所，以為送達；如不能依行政程序法第72條、第73
    條規定為送達者，得將文書寄存送達地之地方自治或警察機
    關，並作送達通知書2 份，1 份黏貼於應受送達人住居所、
    事務所、營業所或其就業處所門首，另1 份交由鄰居轉交或
    置於該送達處所信箱或其他適當位置，以為送達。前項情形
    ，由郵政機關為送達者，得將文書寄存於送達地之郵政機關
    。寄存機關自收受寄存文書之日起，應保存3 個月，行政程
    序法第72條第1 項前段、第73條第1 項、第3 項、第74條，
    分別定有明文。是依行政程序法第74條為寄存送達時，仍應
    對應受送達人之住居所、事務所或營業所為之，若為寄存送
    達之處所非應受送達人住居所、事務所或營業所，該送達即
    難謂係合法送達。
三、經查，異議人所有之車牌號碼8311-JQ 號自用小客車，於94
    年11月4 日凌晨1 時13分許、同年月7 日下午6 時50分許，
    分別在高雄市○○路、開封街交岔路口及高雄市○○路、和
    平路交岔路口，有不遵守道路交通標線之指示及行經有燈光
    號誌管制之交岔路口闖紅燈之交通違規，而經高雄市政府警
    察局交通警察大隊製作舉發通知單予以逕行舉發，嗣經高雄
    市政府開立裁決書，處罰異議人1800元、5400元之罰鍰等情
    ，有本件高雄市○○○○道路交通管理事件裁決書、舉發相
    片在卷可稽，並為異議人所不否認，固堪認定。然本件舉發
    通知單係於94年11月29日、30日，對「高雄市○○區○○路
    13巷17號」此一處所，以寄存送達方式為送達，有高雄市政
    府警察局交通警察大隊95年6 月15日高市警交三字第095001
    0742號函及函附之送達證書可佐，而該「高雄市○○區○○
    路13巷17號」之處所，雖係異議人先前之戶籍地，然異議人
    於上開舉發通知單為寄存送達前之94年9 月20日，即將戶籍
    遷至「高雄縣鳳山市○○路○ 段336 號6 樓」，有異議人之
    戶政資料查詢結果在卷可證，則前揭「高雄市○○區○○路
    13巷17號」，於高雄市政府警察局交通警察大隊送達本件舉
    發違通知單時，要非異議人住居所之事實，堪可認定。從而
    ，本件舉發通知單既未對異議人之住居所為送達，揆諸前開
    說明，其送達自不合法，而此未合法送達之結果，已使異議
    人喪失即時逕繳最低罰鍰或陳述意見之機會，對異議人法律
    上權益有所侵害，原處分機關未慮及此遽予裁罰，尚有未洽
    ，是本件異議人之異議為有理由，原處分應予撤銷，另由原
    處分機關更為適法之處理。
四、依道路交通案件處理辦法第20條，裁定如主文。
中    華    民    國    95    年    8     月    24    日
                  交通法庭    法  官 陳君杰
以上正本證明與原本無異。
如不服本裁定應於送達後5日內向本院提出抗告狀。
中    華    民    國    95    年    8     月    24    日
                              書記官 陳昱良


司法院資訊處製作；財團法人民間司法改革基金會備份。
